【裁判字號】    94,上訴,2096
【裁判日期】    950620
【裁判案由】    毒品危害防制條例
【裁判全文】
臺灣高等法院臺中分院刑事判決        94年度上訴字第2096號
上  訴  人
即  被  告  丙○○
選任辯護人  周武榮律師
            王德凱律師
            洪錫欽律師
上列上訴人因毒品危害防制條例案件，不服臺灣臺中地方法院94
年度訴字第965號中華民國94年8月30日第一審判決 （起訴案號
：臺灣臺中地方法院檢察署93年度偵字第14504號），提起上訴
，本院判決如下：
    主  文
原判決撤銷。
丙○○連續販賣第二級毒品，處有期徒刑柒年陸月，扣案之大麻
肆包（總重參參捌點陸壹公克）沒收銷燬之；扣案之郵件信封、
牛皮紙袋及大麻包裝袋各肆個均沒收；未扣案販賣毒品所得之新
台幣貳萬元沒收，如全部或一部不能沒收時，以其財產抵償之。
    事  實
一、丙○○因本身有施用第二級毒品大麻之惡習（施用部分另依
    毒品危害防制條例程序辦理），竟基於藉販毒以營利而販賣
    大麻之概括犯意，於92年7月間在臺北某處向不詳姓名之成
    年外國人購得大麻後，即於92年7月間某日，在臺中市○○
    街480巷13號3樓，以每盎斯1萬元之代價，售予乙○○大麻1
    盎斯，得款1萬元。復因丙○○曾至加拿大溫哥華地區就學
    ，而在加拿大認識年籍、姓名均不詳綽號「小虎」之成年男
    子，明知大麻係毒品危害防制條例第4條第2項所列之第二級
    毒品，並為行政院依懲治走私條例第2條第4項授權公告之管
    制進出口物品，不得運輸，亦不得私運進口，竟基於藉販毒
    以營利而販賣之目的，與「小虎」共同基於私運第二級毒品
    大麻進入臺灣之概括犯意聯絡，約定以第二級毒品大麻每盎
    斯加拿大幣250至300元（折合新台幣7、8千元）之代價成交
    ，丙○○依「小虎」之指示，將部分之購毒款加拿大幣1,50
    0元匯至「小虎」指定之加拿大帳戶後，「小虎」即將管制
    進出口之第二級毒品大麻，利用不知情之郵務人員，以郵包
    寄送之方式運輸、私運進口而進入臺灣，並於92年8月7日（
    起訴書誤載為8月6日）寄達大麻2包（重約5盎斯），至丙○
    ○所指示不知情之李方睫（另經公訴人為不起訴處分）位在
    臺中市○○○○街6號3樓之6租處，丙○○於當日接獲李方睫
    之通知後立即前往取回。隨即於92年8月7日，承續上開意圖
    營利而販賣大麻之犯意，將其購自「小虎」之大麻，以1盎
    斯1萬元之代價，在臺中市○○街480巷13號3樓售予乙○○
    大麻1盎斯，得款1萬元。「小虎」於92年8月11日再寄達大
    麻4包（總重338.61公克，包裝重3.75公克）至上開李方睫
    之租處。嗣因丙○○為中部地區巡防局苗栗機動查緝隊（下
    稱苗栗查緝隊）聲請通訊監察，經由監聽其使用之00000000
    00號電話，獲悉上情，乃於92年8月12日持搜索票前往上開
    李方睫之租處搜索，扣得「小虎」寄予丙○○之大麻4包（
    總重338.61公克，包裝重3.7 5公克），及上開郵寄給丙○
    ○為其取得所有之郵件信封、牛皮紙袋、大麻包裝袋各4個
    ，因而循線查獲。
三、案經苗栗查緝隊報告臺灣苗栗地方法院檢官檢察官呈請臺灣
    高等法院臺中分院檢察署檢察長令轉臺灣臺中地方法院檢察
    署檢察官偵查起訴。
    理    由
一、按被告之自白，非出於強暴、脅迫、利誘、詐欺、疲勞訊問
    、違法羈押或其他不正之方法，且與事實相符者，得為證據
    ，刑事訴訟法第156條第1項定有明文。辯護人以苗栗查緝隊
    92年8月12日20時45分在李方睫住處搜索後，即藉詞李方睫
    車禍，要被告丙○○趕赴苗栗查緝隊，被告抵達後逕對之留
    置、訊問，並由2名替代役看管，無行動自由，是苗栗查緝
    隊對被告所為之詢問，並未依法傳喚通知，即假藉名目行拘
    提之實，被告係受不正之方法而為陳述，又被告在苗栗查緝
    隊詢問時所為錄音，應有錄音中斷之情形，且該錄音僅能聽
    聞詢問人員之提問，幾乎完全無法聽見被告回答之內容，實
    質上等同未錄音，無法以該錄音判斷被告是否受到脅迫或誘
    導之不正情事，依刑事訴訟法第156條第1項規定，應無證據
    能力云云。惟查：
１、苗栗查緝隊在李方睫住處查獲大麻時，根據通訊監察書監聽
    被告之電話，發現當時被告使用之電話基地台位置，是在苗
    栗查緝隊辦公室附近，遂由證人即苗栗查緝隊隊員陳佐霖打
    電話請被告到隊上來接受詢問，被告主動前來，當問及有關
    毒品來源時，被告就拒絕夜間詢問，後改由證人即本案之苗
    栗查緝隊承辦人劉紹椅詢問被告，證人劉紹椅詢問被告時，
    並無辱罵或毆打被告之情形，被告拒絕夜間詢問後，應是留
    在會客室，有人看管等情，業據證人陳佐霖於原審到庭結證
    明確（見原審卷第62至64頁）。又在詢問過程中並未對被告
    施以不正當行為，開始製作筆錄時，就按下錄音機，直到詢
    問結束，都沒有切斷過，製作完被告之筆錄後，被告本可自
    由離去，但被告表示李方睫是其女友，要跟著一起去臺灣苗
    栗地方法院檢察署看李方睫有無被交保，被告即與李方睫一
    同留在會客室，一併看管直至被告與李方睫同車送往上開檢
    察署地下室時，被告下車去那裡，即不得而知等情，業據證
    人劉紹椅於原審結證屬實（見原審卷第66至68頁），由上開
    證人劉紹椅所述可知，被告是經電話通知後主動到場接受詢
    問，被告於拒絕夜間訊問後，及上開詢問筆錄結束後，係因
    要等著與李方睫一起至檢察署，自願留在苗栗查緝隊與李方
    睫在一起，而當時李方睫係犯罪嫌疑人，自有一併戒護、看
    管之必要，不能因此認被告之自由受有不正之妨害。
２、被告在苗栗查緝隊之詢問錄音，經本院勘驗結果：製作時間
    自當日早上8時30分至9時止，筆錄採一問一答方式，錄音全
    程連續並無停頓，背景聲響清晰，有電話聲、交談聲等等，
    辯護人提到當中有喀喀的聲音、有喀喀聲時，仍有機械轉動
    的斯斯聲，詢問人對所詢問問題有重覆提問，經被告回答後
    ，詢問人再重複複述一遍並紀錄，但由於被告答話聲音很小
    ，以致無法聽清楚被告應答內容，僅能聽到被告回答的語氣
    ，及偶而聽到片段的詞句，詢問人之問題與筆錄所載相符，
    依詢問人複誦之答案與筆錄記載之內容相符，詢問時詢問人
    語氣平和，未見詐欺、利誘、脅迫及其他不當詢問取供情事
    ，被告答話內容部分不清楚，但語氣聽起來沒有爭執訊問內
    容，也沒有恐懼的情形。有勘驗筆錄可按（見本院卷第120
    頁）。又該錄音帶係原版帶，亦有海岸巡防總局中部地區巡
    防局95年5月9日苗栗機字第0950006549號函可參，又被告坦
    承當時錄音機放在詢問人旁邊，詢問人坐被告旁邊不遠處，
    地點是大辦公室，裡面人很多等情（見本院卷第120頁）。
    綜上，依被告此部分陳述，可知當時詢問人確有操作錄音機
    ，且製作筆錄之地點為大辦公室，人數眾多，詢問人應無可
    能在該處施以不正方法，及該錄音已錄得被告之部分聲音，
    足見被告當時受詢時確有錄音，且上開證人劉紹椅又稱確有
    全程連續錄音，另其中雖有錄到辯護人所稱之喀喀的聲音，
    但有喀喀聲時，仍有機械轉動的斯斯聲，足見該錄音確由機
    械持續轉斷並未中斷，該喀喀聲並非錄音中斷之聲音，而該
    錄音帶確係原版帶，未經轉錄，亦如前述，堪認該錄音為全
    程連續錄音，被告辯稱：有遭中斷云云，不可採信；又該錄
    音雖未能清楚錄下被告答話之內容，但卻清楚錄下詢問人之
    聲音，此種情形有可能是錄音設備老舊、或錄音機所放位置
    等技術問題、或被告刻意壓低音量所致，另確已清楚錄得詢
    問人有重覆提問，及重複複述被告回答內容並紀錄，詢問人
    之問題及依詢問人複誦之答案，均與筆錄記載之內容相符，
    且依詢問人及被告之語氣，均無恐懼或爭執訊問內容的情形
    ，堪認該筆錄內所載之被告陳述與錄音之內容相符，亦無被
    告、辯護人所稱受到不正方法之情形。
３、此外，復查無其他積極證據足資證明被告於苗栗查緝隊所為
    之筆錄，有何其他不正情形，本院認被告於苗栗查緝隊之詢
    問筆錄，具有證據能力，合先敘明。
二、訊據被告固坦承於上開時、地，以加拿大幣250至300元之價
    格向「小虎」購得大麻，再由「小虎」於92年8月6日及92年
    8月11日以郵寄方式，寄至其指定之李方睫租處，並先後2次
    售予證人乙○○大麻2次，每次1盎司，共得款新台幣2萬元
    之事實，惟矢口否認有何運輸、走私及販賣大麻之犯行，辯
    稱：第1次乙○○是透過伊向外國友人購買大麻，伊未賺錢
    ，又伊係因自己施用大麻，才向加拿大的「小虎」購買，並
    由「小虎」自加拿大郵寄大麻至臺灣給伊，並無出入國境之
    行為，又因伊可取得品質較好之大麻，在聊天時知悉證人乙
    ○○亦有施用大麻，才撥一些大麻給證人乙○○，並未賺錢
    云云；辯護人則以：被告購買大麻係供己施用，並非基於私
    運大麻進入臺灣用以販賣營利之犯意，且被告年輕時留學加
    拿大，在加拿大施用大麻並未違法，美、加等國對煙、酒均
    課以相當高的稅額，形成抽煙比抽大麻還要貴的情形，因加
    拿大的大麻品質較好，且被告可以較低之價格購得大麻，但
    如未購買一定數量，賣方不願郵寄，被告才會1次購買較多
    之大麻，售予證人乙○○並無營利之意圖，並未賺錢，核與
    販賣之行為不符云云置辯。惟查：
１、證人乙○○曾向被告拿過2次大麻，1次價金新台幣1萬元，1
    次重量約1盎斯，都是由被告將大麻拿到臺中市○○街480巷
    13 號3樓證人乙○○經營之店裡交付，2次相隔約1個月左右
    等情，業據證人乙○○到庭結證明確（見原審卷第69至71頁
    、本院卷第100至102頁），核與被告於原審及本院審理時之
    供述相符（見原審卷第79頁、本院卷第103頁），又證人乙
    ○○2次均於收受大麻同時交付新台幣1萬元給被告等情，亦
    經證人乙○○於原審結證明確（見原審卷第71頁），證人乙
    ○○於本院改稱：僅第1次交付新台幣1萬元，第2次之新台
    幣1萬元尚未交付等語，應係翻異迴護被告之詞，不足採信
    ，堪認被告確已先後2次交付乙○○大麻各約1盎司，並先後
    2次收取各新台幣1萬元之事實。
２、被告與「小虎」談妥以每盎斯加拿大幣250至300元之代價購
    買大麻，並由「小虎」將大麻自加拿大以郵寄之方式，寄至
    被告所指定之李方睫租處，李方睫於92年8月7日收到2包大
    麻（重約5盎斯），再於92年8月11日收到4包大麻（淨重338
    .61 公克，包裝重3.75公克）乙節，業據被告於原審審理時
    供明在卷（見原審卷第77至79頁），又苗栗查緝隊經聲請核
    准對被告使用之0000000000號電話進行通訊監察，其中李芳
    睫於92年8月7日13時55分與被告電話通聯稱：你信寄過來了
    ，2封等語，隨後同日13時59分，被告與李芳睫電話通聯稱
    ：我到了等語，李芳睫答以：好，上來拿等語，另於同日18
    時38分，被告打電話給乙○○（湯姆）稱：你今天有空嗎？
    我拿那個給你等語，乙○○答以：好等語；同年月9日10時
    22分、10時54分，被告先後2次與「小虎」（監聽譯文誤載
    為小五）電話通聯略以：被告已收取2封信，各為2盎司、3
    盎司，尚有4封信各為3盎司等情；又同月11日21時19分，李
    芳睫打電話給被告稱：信寄來了，4封，你明天來我家拿等
    語，有台灣苗栗地方法院檢察署通訊監察書及監察通訊譯文
    在卷可稽（見92年度警聲搜字第260號卷2-4頁、92年度偵字
    第32 49號卷第34、35、39、40、44頁），復有苗栗查緝隊
    於92年8月12日在李方睫租處所查扣之上開大麻4包及其郵件
    信封、牛皮紙袋、大麻包裝袋各4個可證，而扣案之煙草4包
    均含第二級毒品大麻成分，總重338.61公克，包裝重3.75公
    克，有法務部調查局92年9月16日調科壹字第990000720號鑑
    定通知書在卷可稽（見92年度偵字第3249號卷第60頁），被
    告於警詢時亦稱：我於92年8月7日交給Tom（乙○○）1盎司
    等語（見92年度偵字第3249號卷第9頁），足見被告確於92
    年8月7日收取「小虎」郵寄內裝大麻之信件2封，重量各約
    為2盎司、3盎司，並於同（7）日交付乙○○，另於同月11
    日由「小虎」寄達扣案內裝大麻之信件4封，此部分事實堪
    以認定。
３、被告向「小虎」所購之大麻價格為每盎斯加拿大幣250至300
    元，折合台幣7、8千元之事實，已據被告於92年9月16日及
    94年1月7日偵訊時供述明確在卷（見92年度偵字第3248號卷
    第57頁、93年度偵字第14504號卷第46頁），並有日期相近
    之92年7月15日、92年8月15日外幣匯率外幣放款利率表在卷
    可參（見原審卷第104、105頁），被告雖於原審審理時供稱
    ：1盎斯大麻依當時匯率換算結果折合新台幣約7千元至1萬
    元云云（見原審卷第79頁），惟被告於原審所言，顯係因證
    人乙○○於原審到庭結證稱：向被告以每盎斯1萬元之代價
    購得大麻等語，被告為規避其有從中圖利之事實，而為上開
    不實之辯解，是其於原審所為之辯解顯不足採，被告向「小
    虎」購買之大麻每盎斯折合新台幣7、8千元之事實，堪以認
    定。我國查緝毒品之施用或販賣一向執法甚嚴，對於販賣毒
    品者尤科以重度刑責，販賣毒品既係違法行為，當非可公然
    為之，亦無公定價格，且毒品容易分裝並增減份量，而每次
    買賣之價量，可能隨時依雙方關係深淺、資力、需求量及對
    行情之認知、來源是否充裕、查緝是否嚴謹、購買者被查獲
    時供述購買對象之可能風險之評估等情形，而異其標準，非
    可一概而論；而買受毒品之人通常亦無法探知販毒者賺取利
    潤幾何，是販賣毒品之利得，通常雖難察得實情，惟販賣之
    人從價差或量差中牟利之方式雖異，其意圖營利之販賣行為
    則同一，被告係因至證人乙○○經營之店裡剪髮，而認識證
    人乙○○，在彼此非屬至親，又非至友之情形下，被告豈會
    願意承擔被查獲時判處重刑之危險，將其在臺北向某外國人
    購得之大麻，未賺取任何差價即賣給證人乙○○，所以證人
    乙○○雖稱向被告購買之大麻比向別人買的便宜，就其經驗
    被告應未賺錢等語，但其價格因受上揭因素影響，從而不能
    以證人乙○○此部分所述而為有利被告之認定。況且，被告
    第2次售予證人乙○○之大麻，買價僅為每盎斯新台幣（下
    同）7、8千元，已如前述，被告卻以每盎斯1萬元之價格出
    售，益證證人乙○○上揭所述為其主觀之判斷而與事實不符
    ，是被告意圖營利而販賣大麻之犯行，堪以認定，被告辯稱
    須有國際電話費用、與外國友人吃飯喝酒花費均為成本等語
    ，不足採信。
４、苗栗查緝隊經聲請核准對被告使用之0000000000號電話進行
    通訊監察，而被告於92年8月7日前往李方睫租處取得「小虎
    」自加拿大寄達之大麻2包（重約5盎斯）後，即於同年月7
    日，以1盎斯1萬元之價格售予證人乙○○，已如前述，且被
    告於92年8月4日與不詳年籍之德魯通話時，德魯欲跟被告購
    買，被告則表示已賣完，還要過3天就有了，且聲稱現在1盎
    斯都賣15,000元，還有很多人購買，台中比較多人買，此有
    92年8月4日被告與德魯對話之監聽譯文附卷可稽（見92年度
    偵字第3249號卷第29頁）。查被告確於92年8月7日收到「小
    虎」寄至李方睫租處之大麻2包，已如前述，正好是在與德
    魯通話後3天，由此可知，被告與德魯所談買賣之標的確為
    大麻無訛，是被告所為係供自己施用，而由「小虎」自加拿
    大寄送大麻進入臺灣之辯解，顯不足採，被告係為販賣而私
    運大麻來臺，足堪認定。
５、按懲治走私條例第二條第一項所稱之私運管制物品進口逾公
    告數額者，係指未經許可，擅自將逾行政院公告數額之管制
    物品，自他國或大陸地區、公海等地，私運進入台灣地區之
    我國領海、領空（領土）而言，一經進入領海、領空，其犯
    罪即屬完成（參最高法院83年度台上字第1023、1203號、91
    年度台上字第64號判決意旨），被告將管制物品大麻，由加
    拿大以郵寄方式私自運送至我國境內，如前所述，辯護人辯
    稱：無出入國境之行云云，洵不可採。
６、綜合上情，被告所為之辯解，均不足採，其犯行堪以認定。
二、按大麻為毒品危害防制條例第2條第2項第2 款明定之第二級
    毒品，亦係懲治走私條例管制進出口之物品，此觀毒品危害
    防制條例及懲治走私條例第2 條及管制物品項目及其數額甲
    項管制進出口物品第4款之規定至明。另按被告等私運管制
    進口之毒品來台，係一行為而觸犯運輸毒品及私運管制物品
    進口二罪名，而運輸毒品與販賣毒品有方法結果之牽連關係
    ，應依刑法第五十五條從一重之販賣毒品罪處斷，最高法院
    73年台覆字第17 號著有判例（另參照最高法院73年台覆字
    第25號判例、74年度第10次刑事庭會議決議、92年度台上字
    第1288號判決意旨）。核被告所為，係犯毒品危害防制條例
    第4條第2項之運輸、販賣第二級毒品罪、懲治走私管制條例
    第2條第1項私運管制物品進口罪。被告於行為後，毒品危害
    防制條例雖於92年7月9日修正全文公布，並於93年1月9日施
    行，然其中第4條第2項之販賣、運輸第二級毒品罪，並未經
    修正，本件即不生新舊法比較之問題，併此敘明。被告與不
    詳姓名年籍綽號「小虎」之成年男子就運輸第二級毒品及私
    運管制物品進口之罪，有犯意之聯絡及行為之分擔，為共同
    正犯。被告利用不知情之郵務人員以郵寄方式走私、運輸管
    制物品大麻，為間接正犯。被告先後2次販賣第二級毒品大
    麻之犯行，時間緊接，犯罪構成要件相同，顯係基於概括犯
    意反覆為之，為連續犯，應依法論以1罪，並加重其刑（本
    刑為無期徒刑部分，無庸加重）。被告基於意圖營利而販賣
    之目的，自加拿大私運管制進口之大麻至臺灣，係1行為而
    觸犯運輸第二級毒品及私運管制物品進口2罪名，應依刑法
    第55條規定從情節較重之運輸第二級毒品罪論處，而運輸第
    二級毒品與販賣第二級毒品有方法結果之牽連關係，應依刑
    法第55條規定從1重之販賣第二級毒品罪處斷。原審予以論
    罪科刑，固非無見，惟因：（1）被告第1次販賣大麻給乙○
    ○之時間應為92年8月7日，原審誤認為同月9或10日；（2）
    又原審判決事實欄認「小虎」係於92年8月11日第2次再寄達
    大麻4包，但於理由欄二卻記載於同月12日寄達，致有認定
    事實與理由矛盾之情形；（3）原審判決於主文欄諭知沒收
    郵件信封、牛皮紙袋及大麻包裝袋各4個，並於理由欄敘述
    諭知沒收之理由，但未於事實欄認定扣得該物及其合於沒收
    要件之事實，致有未依認定事實適用法律之情形；（4）原
    審判決又未認定被告以郵寄方式係利用不知情之郵務人員遂
    其走私、運輸管制物品大麻之犯行，為間接正犯。其認事用
    法已有違誤，被告以否認犯行為由上訴，雖無理由，但原審
    既有上述違誤，應由本院將原判決撤銷改判。爰審酌被告年
    輕力壯，不思勞動獲取薪資，竟自加拿大進口大麻來臺販賣
    ，惟念及被告年少時曾在加拿大溫哥華留學，因年少輕狂，
    又隻身在外，染上施用大麻之惡行，僅販賣大麻2次予證人
    乙○○，得款2萬元，犯罪後坦承部分犯行而否認犯意等一
    切情狀，量處如主文所示之刑。另扣案之大麻4包（總重
    338.61公克）為查獲之毒品，應依毒品危害防制條例第18
    條第1項前段沒收銷燬之；扣案之郵寄信封、牛皮紙袋、大
    麻包裝袋各4個，係被告所有供其包裝運輸大麻所用之物，
    及未扣案販賣大麻所得之2萬元，均應依同條例第19條規定
    沒收之，販毒所得2萬元，如全部或一部不能沒收時，應依
    同條規定以其財產抵償之。
據上論結，應依刑事訴訟法第369條第1項前段、第364條、第299
條第1項前段，毒品危害防制條例第4條第2項、第18條第1項前段
、第19條，懲治走私條例第2條第1項，刑法第11條前段、第28條
、第56條、第55條，判決如主文。
本案經檢察官甲○○到庭執行職務。
中    華    民    國    95    年    6    月  20       日
            刑事第九庭  審判長法  官  陳  筱  珮
                              法  官  趙  春  碧
                              法  官  余  仕  明
上列正本證明與原本無異。
如不服本判決應於收受送達後十日內向本院提出上訴書狀，其未
敘述上訴之理由者並得於提起上訴後十日內向本院補提理由書（
均須按他造當事人之人數附繕本）。
                              書記官  林  玉  惠
中    華    民    國    95    年    6    月  21       日
                                                      Ａ


司法院資訊處製作；財團法人民間司法改革基金會備份。
